【裁判字號】    95,自緝,381
【裁判日期】    950824
【裁判案由】    侵占
【裁判全文】
臺灣臺中地方法院刑事判決             95年度自緝字第381號
自  訴  人  中港交通企業有限公司
代  表  人  乙○○
代  理  人  丙○○
被      告  甲○○原名紀仁淙.
上列被告因侵占案件，經自訴人提起自訴，本院判決如下：
    主    文
甲○○無罪。
    理    由
一、自訴意旨略以：被告於民國九十一年七月二日在臺中市○區
    ○○街九四號一樓中港交通企業有限公司（下稱中港公司）
    ，向自訴人租借ＢＭＵ─一二五型無線電車臺機器一套（機
    號六三六號），約定每月租金即服務費新臺幣（下同）一千
    八百元，並簽定電臺服務契約書在案，自訴人始將價值三萬
    元之無線電車臺機器交付被告使用，詎被告意圖為自己不法
    所有，將該無線電車臺機器占為己有，並於九十年八月份起
    拒繳租金，至九十年十一月份已達七千二百元，經自訴人委
    請律師發函終止租約並請求返還無線電車臺機器，被告均未
    置理，因認被告涉犯刑法三百三十五條第一項侵占罪嫌云云
    。
二、按犯罪事實應依證據認定之，無證據不得認定其犯罪事實，
    刑事訴訟法第一百五十四條第二項定有明文。次按所謂認定
    犯罪事實之證據，係指足以認定被告確有犯罪行為之積極證
    據而言，該項證據自須適合於被告犯罪事實之認定，始得採
    為斷罪之資料；又事實之認定，應憑證據，如未能發現相當
    確實證據，或證據不足以證明，自不能以推測或擬制之方法
    ，以為裁判之基礎，最高法院二十九年上字第三一０五號、
    四十年臺上字第八六號判例著有明文。次按刑法上之侵占罪
    ，須持有人變易其原來之持有意思而為不法所有之意思，始
    能成立，如僅將持有物延不交還或有其他原因致一時未能交
    還，既缺乏主觀要件，即難遽以該罪相繩，此最高法院六十
    八年臺上字第三一四六號著有判例。
三、訊據被告固坦承有承租無線電車臺機器，且未繳清租金之事
    實，惟堅決否認有上開自訴人所指之侵占行為，辯稱：其無
    線電車臺機器裝設在其向晉展交通有限公司（下稱晉展公司
    ）承租之車牌號碼ＰＡ─九六二號營業用小客車上，後來車
    子丟在臺中市○○街上，計程車被取回，無線電車臺機器也
    一併被取走，當時其因積欠車租、服務費、銀行及地下錢莊
    債務，且有交通罰款未繳，因繳不出租金才未和自訴人處理
    ，其並無侵占之意思等語。經查：被告確有向自訴人承租無
    線電車臺機器，且有積欠租金之情事，業據被告坦認無訛，
    核與自訴人此部分指訴情節相符，並有電臺服務契約書、銘
    律法律事務所簡便行文函、存證信函影本各一份在卷可參，
    然此僅足以證明被告違反契約約定未能依約繳納租金，尚難
    僅因違反契約之約定，即認被告主觀上有何不法所有之意圖
    ，而將其持有之營業用小客車侵占入己。再者，自訴人自承
    該無線電車臺機器裝設在晉展公司之計程車上，已經晉展公
    司取回，無線電裝載在車牌號碼ＰＡ─九六二號營業用小客
    車上，該無線電車臺機器已自晉展公司領回等語，足見被告
    辯以其將營業用小客車連同無線電車臺機器丟在臺中市○○
    路上一節，尚非無稽。而被告並無將該無線電車臺機器變賣
    、出質或轉租於他人，客觀上亦顯無易持有為所有而侵占入
    己之行為，自難僅以被告拖欠款項及未返還無線電車臺機器
    ，即遽認被告涉有侵占之犯行。況晉展公司就上開被告未交
    還車牌號碼ＰＡ─九六二號營業用小客車一事已提出侵占告
    訴，業經臺灣臺中地方法院檢察署檢察官以九十年度偵緝字
    第六九八號不起訴處分，亦認被告並無侵占該營業用小客車
    一節，業經本院調卷核閱屬實，足徵被告固有積欠租金，惟
    並無將上開無線電車臺機器據為己有之情事，被告在客觀上
    顯無易持有為所有而侵占入己之行為，是究不得僅以被告拖
    欠租金及一時未交還車輛，即遽認被告有侵占之事實。況被
    告已與自訴人和解，以三日內籌款清償五千元，之後每月五
    千元，共分四期給付一節，業據被告供明，而自訴人之代表
    人亦陳稱有債務以二萬五千元一次解決，被告應無侵占之意
    思等語，益徵本件僅係單純債務不履行之民事糾紛，被告尚
    無侵占之故意可言。
四、綜上所述，本件既難認被告就上開變易其原來之持有意思而
    為不法所有之意思，揆諸首揭說明，自與侵占罪之構成要件
    不相符，至多僅屬民事糾葛，尚難以刑法侵占罪責相繩。此
    外，本院復查無其他證據足資證明被告有侵占之犯行，既不
    能證明被告犯罪，揆諸上開說明，依法應予諭知無罪。
據上論斷，應依刑事訴訟法第三百四十三條、第三百零一條第一
項，判決如主文。
中    華    民    國    95    年    8     月    24    日
                  刑事第十四庭  審判長法  官  楊真明
                                      法  官  黃渙文
                                      法  官  陳  葳
上正本證明與原本無異。
如不服本判決，應於收受本判決後十日內向本院提出上訴書狀，
其未敘述上訴理由者，並得於提起上訴後十日內向本院補提理由
書狀（均須按他造當事人之人數附繕本）「切勿逕送上級法院」
                                      書記官  張雅如
中    華    民    國    95    年    8     月    24    日


司法院資訊處製作；財團法人民間司法改革基金會備份。
